【裁判字號】    91,訴,796
【裁判日期】    920909
【裁判案由】    偽造文書等
【裁判全文】
臺灣彰化地方法院刑事判決                          九十一年度訴字第七九六號
    公  訴  人  臺灣彰化地方法院檢察署檢察官
    被      告  甲○○
右列被告因偽造文書等案件，經檢察官提起公訴（九十一年度偵字第三七四八號），
本院判決如左：
    主      文
甲○○意圖為自己不法之所有，而侵占對於業務上所持有之物，處有期徒刑壹年陸月
。
    事      實
一、甲○○為職業代書，丙○○則係祭祀公業泰興社（以下簡稱祭祀公業）之管理人
    ，丙○○為辦理祭祀公業之清理公告及祭祀公業土地處分等事宜，即於民國八十
    七年五月十三日委任甲○○辦理將祭祀公業所有坐落彰化縣員林鎮○○○段田中
    央小段第一九一之一地號、建、面積０．０九二０公頃土地全部、同段第一九一
    之二地號、田、面積０．四一二八公頃土地全部及同段第一九二之一地號、田、
    面積０．四二一四公頃土地全部上之三七五租賃契約解除及拆除地上建物等相關
    程序。甲○○係為祭祀公業管理人丙○○處理事務之人，其於八十八年四月八日
    以丙○○之名義與訴外人丁○○○訂立借貸契約，丁○○○並於上開土地於八十
    八年五月五日辦畢預告登記為丁○○○所指定訴外人己○○為請求權人後，即於
    同日匯款新台幣（以下同）六百六十二萬元至甲○○帳戶，甲○○竟基於意圖為
    自己不法所有之犯意，將其所經手之上開款項以變易持有為所有之意思予以侵占
    入己，並將之挪作私用，不願交付予委任人丙○○。
二、案經被害人丙○○訴請台灣彰化地方法院檢察署檢察官偵查起訴。
    理      由
一、訊據被告甲○○矢口否認右揭犯行，辯稱：向丁○○○貸得之款項六百六十二萬
    元我保留，錢還在，錢現在朋友名下（中國商銀），至於在何處我不願陳述云云
    。惟查，右揭事實業據告訴人丙○○指訴明確，並有委任契約書影本附卷可稽，
    被告於偵查中供稱：伊收受上開款項後，因上開不動產對外並無聯絡道路，且尚
    有路權之爭，而佃農亦不願配合拆除地上物，為保障丙○○之權益，伊方未將上
    開補償金發放與佃農云云，辜不論被告上開辯解是否為真，惟按依委任契約之性
    質，受任人因處理委任事務所收取之金錢、物品及孳息，均應交付與委任人，縱
    令被告確因佃農之補償金事宜貸得上開款項，然依前揭說明亦應將貸得款項先交
    付與委任人即丙○○方為適法，至於佃農等是否有不願配合拆除地上物，致使路
    權問題未獲解決等情，亦應由告訴人自身或協同被告擬議處理，被告尚不得越俎
    代庖未經告訴人之同意，即擅自扣留上開款項，其理至明。且因被告將上開款項
    挪作私用致佃農等迄今尚未領得補償費之事實，經證人乙○○於偵查中證述：前
    揭款項已匯入被告之帳戶等語，且丁○○○確於八十八年五月五日將六百六十二
    萬元匯入被告帳戶，此有丁○○○及被告之交易明細在卷可稽；而證人張頭及張
    汝南於偵查中亦結證稱：迄今尚未領得補償費等語明確在卷，且於本院九十年度
    重訴字第三三三號民事案件中，佃農亦稱均未領得補償費，此亦有該案民事判決
    一份在卷可稽，參以檢察官於偵查中及本院均要求被告提出該六百六十二萬元之
    相關流向資料以供查驗，被告非但不將該六百六十二萬元交付與委任人，甚且拒
    絕提出相關資料，並於偵查中供稱：因其妻與他人有債務糾紛，已先行轉至他帳
    戶等情，於本院又稱：錢放在何處我不願陳述等語，益徵被告確將上開款項侵占
    入己挪作他用之事實，自堪認定。是以被告所辯顯係事後卸責之詞，不足採信，
    本件事證已臻明確，被告犯行堪予認定。
二、核被告甲○○為職業代書係從事業務之人，侵占對於業務上所持有之物，係犯刑
    法第三百三十六條第二項之業務侵占罪。爰審酌被告犯罪之動機、目的、手段、
    所生危害、告訴人因本案所造成之損失甚鉅及其犯罪後之態度等一切情狀，量處
    如主文所示之刑，以示懲儆。
三、被訴偽造私文書部分：
（一）另本件公訴意旨略以：被告甲○○為職業代書，丙○○則係祭祀公業泰興社之
      管理人，丙○○為辦理祭祀公業之清理公告及祭祀公業土地處分等事宜，委任
      甲○○辦理將祭祀公業中不動產上之三七五租賃契約解除，及將其上之地上物
      拆除等相關程序。詎甲○○明知未經丙○○之同意及授權，竟於八十八年四月
      八日以丙○○之名義，與訴外人丁○○○訂立借貸契約，因認被告涉有刑法第
      二百十條之偽造私文書罪嫌。
（二）、公訴人認被告涉有刑法第二百十條之偽造文書罪嫌，係以：
（ 1）被告與告訴人丙○○簽訂之上開同意書是否授權被告得向他人借款乙節，被告
      於偵查中供稱：依照伊與丙○○訂立之上開委任契約書約定，伊有權代理丙○○向他人借貸款項云云，惟查觀諸前開委任契約書第七條約定：「本件委任契
      約甲方（丙○○）為處理本件事務之方便計，民法第五百三十三條及同法第五
      百三十四條第二項之規定，特別授權與乙方（甲○○）為處理本件委任事務之
      依據。」，而「受任人受特別委任者，就委任事務之處理，得為委任人為一切
      必要之行為。」「受任人受概括委任者，得為委任人為一切法律行為。但為左
      列行為，須有特別之授權：一、不動產之出賣或設定負擔。二、不動產之租賃
      ，其期限逾二年者。三、贈與。四、和解。五、起訴。六、提付仲裁。」民法
      第五百三十三條及五百三十四條對此亦定有明文，然前揭不動產設定負擔之規
      定，雖包括向他人設定不動產抵押借款等情事，且依上開法條規定有特別授權
      者，將不動產出賣既在授權範圍之內，依舉重明輕之法理，向他人借貸債務自
      非法所不許，是單自契約上之文義論之，被告此部份之辯解，尚有憑據。然應
      審究者依委任契約之本旨係指依當事人之約定，一方委託他方處理事務，他方
      允為處理之契約，且無論係何種型態之委任契約，受任人均應將委任事務進行
      之狀況報告委任人，而本件委任人丙○○是否有委任甲○○向他人借貸之真意
      ，而受任人甲○○向他人借貸之際，又有無經得丙○○之同意，並明確報告借
      貸之始末流程，即為本案之爭點。
（ 2）而依上該委任契約書第五條約定：「本件委任契約，如乙方已向民政機關提出
      申請租佃委員會調解時，程序包括行政救濟，甲方非經乙方之同意不得逕行終
      止本委任契約。本委任契約不受第四條期間之限制，但經行政救濟程序之結果
      （行政救濟以行政法院之判決為準），已證明無法辦理時即乙方無法完成本件
      契約之委任事務，甲方得不經乙方之同意隨時解除本契約，如係因耕地租佃調
      解，而產生私權爭執時，如甲方故意造成敗訴之結果，或上訴有利於甲、乙雙
      方，而甲方不上訴造成乙方之損失，由甲方負賠償如本契約第三條所定之酬勞
      。」，被告與告訴人對於與佃農處理三七五租約之方式有詳細約定，且委任契
      約書就該處理方式，諸如申請租佃委員會調解，調解如有不服時，包括提起行
      政救濟等程序，甚至對於行政救濟之最終結果，對之亦加以約定明確，以劃分
      被告與告訴人之權利義務，核該約定之意旨，係約定由告訴人委任被告依照耕
      地三七五減租條例之法定程序申請調解、調處以收回該耕地，如調解調處仍無
      法達成目的者，不惜訴諸訴訟程序，故告訴人之真意並非委任被告向他人借貸
      款項以支付佃農補償金。被告對此諉稱告訴人依該委任契約書有授權其向他人
      借貸款項云云，顯為卸責之詞，並不可採。
（3）告訴人對被告借款一事並不知情之事實，質之告訴人於偵查中陳稱：伊對甲○○向丁○○○貸得前揭金額一事，並不知情。直至九十年六月二十八日接獲丁○○○寄發催討上開借款之存證信函始知借款情事，而於辦理祭祀公業不動產
     處分事宜時，甲○○欲伊辦理二份印鑑證明，竟將其中一份用以辦理預告登記
     用以借貸金額，對此甲○○亦未將何以須辦理預告登記之意旨加以告知等語，
     對此被告於偵查中則辯稱：當初欲向丁○○○借款時，伊及乙○○均有向丙○○說明始末，且嗣後為擔保上開借款，應先將祭祀公業土地設定預告登記與己○○（丁○○○指定之人）乙節，亦曾告知丙○○云云，且證人乙○○於偵查
     中雖亦證稱：甲○○於八十八年四月間曾告知伊欲出賣上開祭祀公業土地，然
     因其上有三七五租賃契約，要先給付佃農之補償金後，方可將該土地登記過戶
     伊，當時係約定由伊先提供六百餘萬元後，即將該土地預告登記與伊指定之人
     員，且當時伊曾將買賣事宜告知丙○○云云。惟查：
   本件祭祀公業不動產處分事宜，告訴人並無必要向他人借貸乙節，告訴人於偵
     查中陳述：伊於八十八年間與佃農等人協議自八十八年二月五日起遲至八十九
     年二月五日止，如將祭祀公業之土地出售他人時，即須給付佃農等之補償金等
     語，並提出與其所述相符之彰化縣政府耕地租佃委員會八十八年二月九日調處
     租佃爭議筆錄在卷可參，應可憑信。顯意指係以告訴人出賣土地為前提，方須
     給付佃農等之上開補償金，然依被告與張賴碧連所訂立之約定書，其訂立之時
     間為八十八年四月八日，斯時尚未逾告訴人與佃農間協議給付補償金之期間，
     且土地亦尚未出賣，根本無須支付佃農任何款項，根本無須向他人借款。
   被告於八十八年四月八日向丁○○○借貸之際，丁○○○等人並無意承購祭祀
     公業土地之事實，揆諸上開借貸約定書中第三條規定：「‧‧乙方（丙○○）
     應於本約定書簽定之日起算四個月內，將甲方（張賴碧連）出資之新台幣六百
     六十二萬元，連同酬佣金全部一次清償完畢‧‧」，及「‧‧乙方應支付甲方
     總計新台幣一百三十八萬元為酬勞金‧‧」等語，復參以張賴碧連所寄發台中
     五十支郵局存第一五八九號存證信函中，載有依上開借款約定書及嗣後訂立之
     協議書內容，足證寄件人（指張賴碧連）並無購買前揭土地，自無給付買賣價
     金之必要等字樣，而告訴人與被告及乙○○間係遲至九十年五月十一日方就買
     賣前揭土地之路權等相關問題簽立協議書等情，益徵訴外人丁○○○等人出借
     上述款項之際，並無意願購買上開土地之事實，應堪認定。是被告前於偵查中
     辯稱：乙○○等人有意承買上揭土地，故先出資給付佃農補償金云云，及證人
     乙○○前於偵查中證稱：於八十八年間已將買賣情節與丙○○協商討論等情，
     均與事實不符，不足採信。
   告訴人與被告及乙○○等人就前揭土地買賣價金、路權等相關問題，於九十年
     五月十一日由丙○○委人擬立上開協議書，嗣因見上開土地已移轉登記在訴外
     人己○○名下，惟尚未收受分毫之買賣價金，是以於九十年六月二十六日寄發
     存證信函向己○○催討上開買賣價金等情，業據告訴人於偵查中指訴綦詳，並
     提出與其所述相符之前揭協議書及第二九一七號存證信函在卷可佐，應可憑信
     。然觀之上述之協議書及存證信函內容，對前開借貸款項如何償還或是否用以
     抵沖買賣價金乙節，對之均未加以規範詳實，衡情六百餘萬元之借貸金額非同
     兒戲，如確係告訴人授權被告為之，何以由告訴人一方擬定或寄發之上開文件
     ，對此均隻字未提，顯不合常情。
   被告於偵查中先係供稱：上開借貸金額係因部分佃農要求給付補償金，方向他
     人借貸而得云云，然經證人即上開土地之承租佃農張頭及張汝南於偵查中證稱
     ：渠等均未向被告提前要求給付補償金等語明確在卷，被告嗣復更稱：佃農等
     並未要求提前給付補償金，而係因乙○○等人有意承購土地，方先向其借貸上
     開款項用以給付佃農之補償金云云，前後供述不一，實有可疑。然告訴人斯時
     並無立即給付佃農補償金之必要，且乙○○等人亦無承購上開土地之意願，業
     如前述，縱令被告借貸前揭款項之意旨確為先行給付佃農之補償金者，佃農張
     頭等全數補償金達一千餘萬元，此觀之佃農張頭等人於九十年七月二十日為給
     復補償金事件，向臺灣彰化地方法院員林簡易庭提出之民事聲請調解狀自明，
     足徵被告向張賴碧連等所借得六百六十二萬元，尚不足給付佃農之全數補償金
     ，是被告前揭辯解亦不可採。故被告未經告訴人同意，竟以告訴人之名義向丁○○○借款之事實，確屬無訛。而證人乙○○與張賴碧連為夫妻關係，其於偵
     查中所為之證詞復有上開矛盾偏頗之處，是證人乙○○之上開證詞據之尚不足
     為有利被告之認定等語。
三、按犯罪事實應依證據認定之，無證據不得認定犯罪事實，又不能證明被告犯罪者
    ，應諭知無罪之判決，此刑事訴訟法第一百五十四條第二項及同法第三百零一條
    第一項分別定有明文；及按認定不利於被告之事實須依積極證據，茍積極證據不
    足為不利於被告事實之認定時，即應為有利於被告之認定，更不必有何有利之證
    據；又按事實審法院對於證據之取捨，依法雖有自由判斷之權，然積極證據不足
    證明犯罪事實時，被告抗辯或反證縱屬虛偽，仍不能以此資為積極證據應予採信
    之理由；再按事實之認定，應憑證據，如未能發現相當證據，或證據不足以證明
    ，自不能以推測或擬制之方法，以為裁判基礎（最高法院三十年上字第八一六號
    、三十年上字第四八二號、四十年台上字第八六號判例參照）。又認定犯罪事實
    ，所憑之證據，雖不以直接證據為限，間接證據亦包括在內，然無論直接或間接
    證據，其為訴訟上之證明，須於通常一般之人均不致於有所懷疑，而得確信其為
    真實之程度者，始得據為有罪之認定，倘其證明尚未達到此一程度，而有合理之
    懷疑存在時，即無從為有罪之認定（最高法院七十六年台上字第四九八六號判例
    參照）。
（四）、訊據被告甲○○堅決否認右揭犯行，辯稱：伊係依據與丙○○簽立之上開特
        別委任契約方向丁○○○借貸，且向丁○○○借得上開款項時，與乙○○（
        丁○○○之丈夫）曾與丙○○達成協議，且嗣後為擔保張賴碧連之上開債權
        ，先行以祭祀公業土地設定預告登記與己○○（丁○○○指定之人），丙○○對上開情節亦知之甚詳，再者係因乙○○與丁○○○有意購買祭祀公業之
        土地，惟因上開土地設有耕地三七五租約，需先行給付佃農補償費，解除上
        開租賃契約後，方可移轉登記上開不動產，是前開向張賴碧連借得之款項即
        係為給付佃農補償費而來等語。
（五）、經查，（ 1）被告與告訴人丙○○簽訂之上開同意書是否授權被告得向他人
        借款乙節，被告於偵查中供稱：依照伊與丙○○訂立之上開委任契約書約定
        ，伊有權代理丙○○向他人借貸款項云云，惟查觀諸前開委任契約書第七條
        約定：「本件委任契約甲方（丙○○）為處理本件事務之方便計，民法第五
        百三十三條及同法第五百三十四條第二項之規定，特別授權與乙方（甲○○
        ）為處理本件委任事務之依據。」，而「受任人受特別委任者，就委任事務
        之處理，得為委任人為一切必要之行為。」「受任人受概括委任者，得為委
        任人為一切法律行為。但為左列行為，須有特別之授權：一、不動產之出賣
        或設定負擔。二、不動產之租賃，其期限逾二年者。三、贈與。四、和解。
        五、起訴。六、提付仲裁。」民法第五百三十三條及五百三十四條對此亦定
        有明文，然前揭不動產設定負擔之規定，雖包括向他人設定不動產抵押借款
        等情事，且依上開法條規定有特別授權者，將不動產出賣既在授權範圍之內
        ，依舉重明輕之法理，向他人借貸債務自非法所不許，是單自契約上之文義
        論之，被告此部份之辯解，尚有憑據。（ 2）而本件告訴人丙○○是否有委
        任被告向他人借貸之真意，雖雙方各執一詞，惟訴外人己○○起訴請求丙○○協同辦理系爭祭祀公業土地所有權移轉登記訴訟中，告訴人認諾己○○之
        請求，故本院於八十九年九月三十日以八十八年度重訴字第一二九號判決己○○勝訴，並於八十九年十一月十七日確定，嗣後乃於九十年四月十日依前
        揭確定判決將祭祀公業所有之坐落彰化縣員林鎮○○○段田中央小段第一九
        一之一地號、建、面積０．０九二０公頃土地應有部分九二０分之二五二、
        同段第一九一之二地號、田、面積０．四一二八公頃土地全部及同段第一九
        二之一地號、田、面積０．四二一四公頃土地全部移轉登記於己○○名下，
        此有本院八十八年度重訴字第一二九號民事判決及土地登記謄本三份在卷可
        稽。（3）嗣後告訴人與甲○○及乙○○（按即丁○○○之夫）三方親自於
        九十年五月十一日訂立協議書，依該協議書第一項：「甲方（即丙○○）委
        任乙方（即甲○○）就土地員林鎮○○○段地號一九二之一及同段一九一之
        二全部及同段一九一之一建地九二０分之二五二，辦理佃農租約解除等事項
        ，並合法取得前農地之路權即建地部分及路尖佃農之土地約五坪。」第二項
        ：「丙方（即乙○○）於八十八年四月間，經仲介介紹，本來願意於八十八
        年九月五日前承購第一條農地、建地部分（路權）。當時雙方議價為每分四
        百萬元，但應取得路權。」第三項：「乙方因無法按照八十八年五月五日之
        承諾，需於第二條期間內完成移轉手續，故雙方未正式訂立買賣契約。」第
        四項：「甲、乙因無法按照土地登記機關之規定進行移轉，經甲、乙、丙三
        方磋商後，同意經法院判決確定移轉在己○○名義下。」第五項：「第四條
        所需費用已由丙方支付。將來取回路權費用丙方預先支付，但需經甲、乙、
        丙三方之同意，之前此後丙方所支付之金額數目均以收據為憑。」，此有卷
        附協議書影本一份在卷可稽。因該協議書上有告訴人親自之簽名並蓋有指印
        ，而告訴人亦稱該協議書為其與被告及乙○○所議定，且該協議書又係距離
        本案最近之三方親自協議文書，及三方又在此文書中就先前所為各項行為於
        此一一敘及，故即可從本件協議書之內容推敲三方間所為各項行為間之關係
        。依該協議書第一項即表示「告訴人委任被告辦理佃農租約解除等事項，並
        合法取得前農地之路權即建地部分及路尖佃農之土地約五坪」，又協議書第
        二項、第三項及第四項之內容上所顯示「八十八年四月間經仲介」、「八十
        八年九月五日前」及「無法按照八十八年五月五日之承諾需於第二條期間內
        完成移轉手續」暨「嗣後經甲、乙、丙三方磋商後同意經法院判決確定移轉
        在己○○名義下」等字，均與八十八年四月八日被告代理告訴人與丁○○○
        所訂立之約定書內容及為依此經磋商經由法院判決確定移轉在己○○名義下
        之再次確認，因該約定書訂立日期係八十八年四月八日，系爭祭祀公業土地
        係於八十八年五月五日完成請求權人為己○○之預告登記，此有土地謄本在
        卷可稽，丁○○○並於八十八年五月五日匯款六百六十二萬元至被告帳戶，
        此有丁○○○及被告二人之存款交易明細在卷可稽，而依約定書並記載自此
        時起算借款時間四個月即自八十八年五月五日起至同年九月五日止，又依該
        約定書第六項亦訂明：「甲方（按即丁○○○）對於乙方（按即丙○○）之
        出資所補償之農地，得由甲方或指定其特定之人名義，應具有自耕能力證明
        核發之資格書辦理土地所有權登記。但應以該登記名義之人協同乙方向銀行
        辦理抵押貸款，貸款金額在一千萬元以下。抵押貸款完畢依本約定書第三條
        規定清償甲方後，應將土地所有權移轉由乙方或指定之人取得，甲方主張享
        受本條之權利時，應於本約定書成立之日起三日內以言詞表示，逾期視為放
        棄。」，而告訴人、被告及乙○○於九十年五月十一日所訂立之協議書第三
        條之「八十八年五月五日之承諾」，因告訴人並未提出尚有其他承諾，顯係
        指被告與丁○○○於八十八年五月五日交款六百六十二萬元時，有關該約定
        書之承諾。（4）再參以告訴人於本院八十八年重訴字第一二九號民事案件
        中係先後多次親自到庭並為認諾，其當不可能對該民事案件之案情毫不了解
        而係因年輕識淺於急迫、輕率之情況下誤為此認諾，又依一般社會常情，土
        地所有權人是不可能在完全未收到任何價金之情形下且又無其他保障之情況
        下，即自願將土地預告登記或移轉登記於買受人名義下，否則土地所有權人
        如無其他保障且又無法確定買受人是否於土地過戶後仍願支付價金之情況下
        ，土地出賣人將處於不利之劣勢。又祭祀公業上開土地之佃農張尚錦等九人
        起訴向丙○○所請求並經法院判決之三七五租約承租人之土地及地上物補償
 金共達九百十五萬九千六百五十元，此有本院九十年度重訴字第三三三號民
        事判決一份在卷可稽，此金額雖較向丁○○○所借之六百六十二萬元為多，
        惟並非只要借款之金額與屆時應補償佃農之金額不相符合或較少，即可認該
        借款之用途並非用以補償佃農之用，而係被告未經告訴人之授權或同意下違
        反委任契約之私自借款。（5）且證人乙○○於偵查中到庭證稱：丁○○○
        是我太太，本件借款由我接洽，甲○○對我說有一土地要賣，此地上有三七
        五租約，要先補償佃農要先塗銷，八十八年四月初有接洽，跟我約定要先預
        告登記給我，我要先繳六百多萬元，當時我有將買賣情節告訴丙○○，是在
        丙○○辦公室，當時說要先補償佃農及預告登記才肯付，當時我有匯款給甲○○，因為己○○是我妻弟，並有自耕農身分才判決給他等語；證人乙○○
        於本院九十一年十月八日到庭證稱：這件事情是戊○○介紹的，如何做，是
        他提議的，介紹我與我太太去被告的代書事務所，去投資這六百多萬元，解
        除佃農的事情，預告登記給我們，我們再付錢，之後再過戶給我們，預告登
        記後再把土地登記給我們，我們再找一個有自耕農身分的人出來，拜託他讓
        我們當戶頭，應該是戊○○較清楚，之後被告就以我們的名義起訴，錢也他
        們繳，判決後就可以登記給我們，事後判決移轉，登記到我們的名下之後，
        告訴人丙○○再要求被告甲○○要我簽切結書，我們在九十年五月十一日再
        簽協議書說不能把它賣掉，如果丙○○要賣，我們要同意他蓋印章來賣，事
        實上我們並沒有要買這一筆土地，現在土地已經登記在我太太的名下，我們
        隨時可以移轉給丙○○他們指定的買受人。告訴人有告訴我他有全權委任給
        被告甲○○，當時有談預告登記的事情，要預告登記完我才要付錢，我有跟
        他講等語。（6）又告訴人雖於九十年六月二十六日寄發存證信函向己○○
        催討上開祭祀公業土地之買賣價金三千五百四十萬元，惟依告訴人於九十年
        五月十一日與被告及乙○○所訂立之協議書第七項：甲方（即丙○○）對第
        一條之土地有絕對出售權，丙方（即乙○○）願配合一切買賣作業，絕不刁
        難，但丙方所支付之金額，於土地買賣時，有優先取回權。及第八項：丙方
        於前土地路權正式取得後，有意承購需經三方議價決定後，應於半個月內分
   二期付清款項（另行立訂）之規定，告訴人此存證信函之內容顯與其先前於
        九十年五月十一日所訂立且明知之協議書第七項即丙○○就系爭土地有絕對
        出售權、第八項即買賣土地之價格應另行商議並訂立契約不合，故該存證信
        函既與告訴人明知之協議事項有明顯不符，故該存證信函顯係作為以後訴訟
        用之有利佐證，而不能以此即認告訴人心中確認系爭土地並未收受分毫之買
        賣價金。（7）綜上各點所述，依本件委任契約之特別授權，向他人借貸債
        務並非法所不許，再依協議書之內容、證人乙○○之證言及告訴人於本院八
        十八年度重訴字第一二九號民事案件中認諾己○○之請求等情以觀，並無法
        即認被告未經告訴人之同意及授權而於八十八年四月八日以告訴人之名義與
        丁○○○訂立借貸契約，此外復查無其他積極證據足認被告有上開偽造私文
        書之犯行，而事實之認定，應憑證據，如未能發現相當證據，或證據不足以
        證明，自不能以推測或擬制之方法，以為裁判基礎，揆諸前開說明，被告此
        部分偽造私文書犯罪不能證明，本應為其無罪之諭知，惟因公訴人認此與起
        訴經判決有罪之侵占罪部分有方法、結果之牽連關係，故不另為無罪之諭知
        。
據上論斷，應依刑事訴訟法第二百九十九條第一項前段，刑法第三百三十六條第二項
，罰金罰鍰提高標準條例第一條前段，判決如主文。
中      華      民      國    九十二    年      九      月      九      日
                                    臺灣彰化地方法院刑事第二庭
                                        法      官
右正本證明與原本無異。
如不服本判決，應於判決送達後十日內，向本院提出上訴狀（須附繕本）。
告訴人或被害人對於判決如有不服具備理由請求檢察官上訴者，其上訴期間之計算係
以檢察官收受判決正本之日期為準。
附錄法條：
刑法第三百三十六條
對於公務上或因公益所持有之物，犯前條第一項之罪者，處一年以上七年以下有期徒
刑，得併科五千元以下罰金。
對於業務上所持有之物，犯前條第一項之罪者，處六月以上五年以下有期徒刑，得併
科三千元以下罰金。
前二項之未遂犯罰之。


司法院資訊處製作；財團法人民間司法改革基金會備份。
